臺灣板橋地方法院刑事判決　　　　　　　95年度訴字第2974號
公　訴　人　臺灣板橋地方法院檢察署檢察官
被　　　告　乙○○
　　　　　　　　　　（現在臺灣臺北監獄臺北分監執行中）
上列被告因違反槍砲彈藥刀械管制條例案件，經檢察官提起公訴
（95年度偵字第19689 號），因被告於本院準備程序中為有罪陳
述，經本院聽取當事人意見後，裁定依簡式審判程序審理，判決
如下：
    主  文
乙○○未經許可，寄藏可發射子彈具有殺傷力之改造手槍，處有
期徒刑拾月，併科罰金新臺幣伍萬元，罰金如易服勞役，以新臺
幣壹仟元折算壹日。
扣案可發射子彈具殺傷力之仿COLT廠CALIBER 二五型半自動手槍
製造之改造手槍壹枝（槍枝管制編號：0000000000號
，含彈匣壹個）、具有殺傷力之土造子彈壹顆（具直徑約七點零
釐米土造金屬彈頭）均沒收。
    事  實
一、乙○○明知可發射子彈具有殺傷力之改造手槍及具有殺傷力
    之子彈分別係槍砲彈藥刀械管制條例所列管之槍枝及彈藥，
    非經主管機關許可，不得寄藏，竟基於受託寄藏具有殺傷力
    槍枝及子彈之犯意，於民國九十一年一月初某日，在臺北縣
    鶯歌鎮○○路六○七號，受真實姓名不詳綽號「阿狗」之成
    年男子所託，代為保管可發射子彈具有殺傷力之仿COLT廠CA
    LIBER二五型半自動手槍製造之改造手槍一枝（槍枝管制編
    號：0000000000號，含彈匣一個）以及具有殺傷
    力之土造子彈二顆（均具直徑約七點零釐米土造金屬彈頭）
    ，未經許可，將之藏置在上址旁花圃內。嗣乙○○於有偵查
    犯罪權限之機關或公務員知悉其非法寄藏上揭槍枝及子彈等
    犯行前，於九十四年一月二十一日晚上十一時許因另案提報
    流氓到案接受警方調查時，主動向警員坦承其持有具殺傷力
    槍彈，並於同年月二十二日凌晨一時三十分許，帶同警方至
    上址起出前開具有殺傷力之改造手槍一枝及子彈二顆，自首
    上揭犯行並主動全數報繳之。
二、案經乙○○自首暨臺北縣政府警察局三峽分局報告臺灣板橋
    地方法院檢察署檢察官偵查起訴，因乙○○於本院準備程序
    中為有罪之陳述，經本院合議庭裁定以簡式審判程序審理。
    。
    理  由
一、上揭犯罪事實，業據被告乙○○迭於警詢、偵查中及本院審
    理時自白不諱（見偵查卷第五、六頁、第十八頁、本院準備
    程序及簡式審判筆錄），復有扣案之改造手槍一枝（槍枝管
    制編號：0000000000號，含彈匣一個）以及具有
    殺傷力之土造子彈二顆（均具直徑約七點零釐米土造金屬彈
    頭，其中一顆業經鑑驗試射而擊發）扣案可資佐證。而前開
    槍枝及子彈經送內政部警政署刑事警察局以性能檢驗法、試
    射法鑑定結果，認送鑑槍枝一枝（槍枝管制編號00000
    00000號），係由仿COLT廠CALIBER 二五型半自動手槍
    製造之金屬玩具手槍，換裝土造金屬槍管改造而成之改造手
    槍，機械性能良好，可擊發適用之子彈，認具殺傷力；送鑑
    子彈二顆，均係具直徑約七點零釐米土造金屬彈頭之土造子
    彈，經採樣一顆試射，可擊發，認具殺傷力，有該局九十四
    年二月十五日刑鑑字第○九四○○一七○五○號槍彈鑑定書
    一件暨所附槍彈照片三幀附卷可稽（見偵查卷第一頁至第三
    頁），足認被告自白確與事實相符。是本案事證明確，被告
    非法寄藏具有殺傷力之槍枝、子彈等犯行堪以認定，應依法
    論罪科刑。
三、查被告行為後，刑法業於九十四年二月二日修正公布，九十
    五年七月一日起施行。按「行為後法律有變更者，適用行為
    時之法律，但行為後之法律有利於行為人者，適用最有利於
    行為人之法律」，修正後刑法第二條第一項定有明文。此條
    規定係規範行為後法律變更所生新舊法比較適用之準據法，
    本身尚無新舊法比較之問題，於新法施行後，應一律適用新
    法第二條第一項之規定，為「從舊從輕」之比較，先予敘明
    ，再按本次法律變更，比較時應就罪刑有關之共犯、未遂犯
    、想像競合犯、牽連犯、連續犯、結合犯，以及累犯加重、
    自首減輕暨其他法定加減原因（如身分加減）與加減例等一
    切情形，綜其全部罪刑之結果而為比較（最高法院九十五年
    第八次刑事庭會議決議參照）。經查：
（一）被告行為後，槍砲彈藥刀械管制條例於九十四年一月二十
      六日經總統華總一義字第○九四○○○一○一○一號令修
      正公布，於同年月二十八日生效，該法修正後，原槍砲彈
      藥刀械管制條例第十一條有關寄藏其他可發射金屬或子彈
      具有殺傷力之各式槍砲罪之規定業經刪除，而另於修正後
      槍砲彈藥刀械管制條例第八條第四項規定：「未經許可，
      持有、寄藏或意圖販賣而陳列第一項所列槍枝者，處三年
      以上十年以下有期徒刑，併科新臺幣七百萬元以下罰金。
      」較之修正前之槍砲彈藥刀械管制條例第十一條第四項規
      定：「未經許可，持有、寄藏或意圖販賣而陳列第一項所
      列槍砲者，處一年以上七年以下有期徒刑，併科新臺幣七
      百萬元以下罰金。」之規定，新舊法整體比較結果，以舊
      法第十一條第四項規定有利於被告。依刑法第二條第一項
      之規定，應適用修正前之槍砲彈藥刀械管制條例第十一條
      第四項規定，合先敘明。
（二）被告行為時，關於罰金之最低額，修正前刑法第三十三條
      第五款規定：「罰金：（銀元）一元以上。」經依現行法
      規所定貨幣單位折算新臺幣條例第二條規定折算後，上開
      罰金刑之最低數額為新臺幣三元。而修正後刑法第三十三
      條第五款則規定：「罰金：新臺幣一千元以上，以百元計
      算之。」，即修正後之罰金刑最低數額，已提高為新臺幣
      一千元，比較新舊法適用結果，此部分以被告行為時之舊
      法較有利於被告。
（三）有關易服勞役部分，被告行為時即修正前刑法第四十二條
      第二項規定：「易服勞役以（銀元）一元以上三元以下折
      算一日。但勞役期限不得逾六個月」，而被告行為時之易
      服勞役折算標準，依罰金罰鍰提高標準條例第二條前段規
      定（現已刪除），就其原定數額提高為一百倍折算一日，
      則被告行為時之易服勞役折算標準，最高應以銀元三百元
      折算一日，經折算為新臺幣後，應係以新臺幣九百元折算
      為一日。而修正後刑法第四十二條第三項則規定：「易服
      勞役以新臺幣一千元、二千元或三千元折算一日。但勞役
      期限不得逾一年。」比較修正前後之易服勞役折算標準，
      於折算後之勞役期限未逾六個月時，以修正後之規定，較
      有利於被告，而應適用修正後之刑法第四十二條第三項規
      定，定其折算標準。
（四）綜上全部比較結果，修正後刑法關於罰金刑之最低數額，
      固由修正前之新臺幣三元提高為新臺幣一千元，形式上較
      不利於被告，惟本件被告應併科罰金之數額顯逾新臺幣一
      千元，則上開罰金刑最低數額之提高，尚與被告應併科罰
      金之刑度不生影響，而罰金易服勞役之期限，攸關人身自
      由受拘束期間之久暫，對於被告權益影響甚鉅，修正後刑
      法關於罰金易服勞役之折算標準，已由修正前最高之新臺
      幣九百元折算一日，放寬為以新臺幣一千元、二千元或三
      千元折算一日，且依本案情形，被告應併科罰金之數額經
      折算後，期勞役期限亦不逾六月，應以修正後之刑法規定
      較有利於被告，依刑法第二條第一項但書之規定，本件自
      應適用修正後之刑法規定。至刑法第五十五條關於想像競
      合犯之規定雖經修正，即增列但書規定為：「但不得科以
      較輕罪名所定最輕本刑以下之刑」，惟該但書之規定係科
      刑之限制，為法理之明文化，不涉及罪刑實質內容之變更
      ，非屬法律之變更，自不生新舊法比較之問題，應逕適用
      裁判時有效之規範，即修正後刑法第五十五條之規定。又
      從刑附屬於主刑，除法律有特別規定者外，依主刑所適用
      之法律（最高法院九十五年第八次刑事庭會議決議參照）
      ，本件扣案物依刑法第十一條前段適用刑法總則所為之沒
      收規定，其主刑為修正前槍砲彈藥刀械管制條例第十一條
      第四項，且該條設有併科罰金之規定，於被告行為後罰金
      刑之規定亦有所變更，業如前述，經整體比較新舊法以適
      用修正後之刑法規定較有利於行為人，則本件有關沒收之
      規定，亦應一體適用主刑所適用之修正後刑法規定。
四、核被告乙○○所為，係犯修正前槍砲彈藥刀械管制條例第十
    一條第四項之未經許可寄藏可發射子彈具有殺傷力之改造手
    槍罪以及同條例第十二條第四項之未經許可寄藏子彈罪。被
    告係以一寄藏行為觸犯前開二罪名，為想像競合犯，依刑法
    第五十五條前段規定，應從一重之未經許可寄藏可發射子彈
    具有殺傷力之改造手槍罪論處。
五、按犯人在犯罪未發覺之前，向檢察官或司法警察官告知其犯
    罪，而不逃避接受裁判，即與刑法第六十二條規定自首之條
    件相符，不以言明自首並願受裁判為必要，又該條所謂未發
    覺之罪，固非以有偵查犯罪權之機關或人員確知其人犯罪無
    誤為必要，而對於其發生嫌疑時，即得謂為已發覺；但此項
    對犯人之嫌疑，仍須有確切之根據得為合理之可疑者，始足
    當之，若單純主觀上之懷疑，要不得謂已發生嫌疑（最高法
    院七十二年台上字第六四一號判例、八十五年度台上字第四
    九○八號裁判意旨參照）。查本件被告係於九十四年一月二
    十一日晚上十一時因另案提報流氓到案接受警方調查時，主
    動向警員坦承其持有具殺傷力槍彈，並於同年月二十二日凌
    晨一時三十分許，帶同警方至臺北縣鶯歌鎮○○路六○七號
    旁花圃起出前開具有殺傷力之改造手槍一枝及子彈二顆交予
    警方等情，業據被告於本院審理時陳明在卷，並經證人即查
    獲員警甲○○於本院審理時證稱：被告係因之前查獲二枝槍
    經提報流氓到案，後來因耳聞有人恐嚇工地，懷疑是被告所
    為，才問被告是否尚有槍枝，但當時並無跡證顯示被告持有
    槍枝，尚在查訪中，是被告帶我們去現場取槍等語明確（見
    本院審判筆錄第二、三頁），復有被告帶同警方查獲槍彈之
    現場照片四幀在卷為佐，足證被告確有繳出槍彈，接受裁判
    之行為，且本件係被告前因持有槍械恐嚇工地為警查獲後，
    經提報流氓到案進行調查時，傳聞轄區工地再度遭人恐嚇，
    警方主觀懷疑被告可能涉有犯罪情事，乃詢問被告是否尚有
    其他不法行為，惟事前並未接獲情資或有其他客觀事證得知
    被告確實持有槍枝；而被告於上開警詢時主動供承寄藏槍彈
    ，並帶同警方至藏放槍彈處所，主動取出槍彈並繳交警員，
    顯有於偵查犯罪之員警尚未發覺其犯罪前，主動交出槍彈表
    示其涉有此項犯罪而願接受裁判之意，應符合自首要件。又
    槍砲彈藥刀械管制條例第十八條第一項前段規定，犯本條例
    之罪自首，並報繳其持有之全部槍砲、彈藥、刀械者，減輕
    或免除其刑，此為刑法第六十二條但書所示之特別規定，自
    應優先適用（最高法院九十一年度台上字第六一五號裁判意
    旨參照），而上開槍砲彈藥刀械管制條例第十八條第一項前
    段規定，被告行為後並未修正，自毋庸比較新舊法。本件被
    告於具有偵查犯罪職權之公務員知悉本件犯罪事實及犯罪之
    人前，主動向該管公務員告知其犯罪，而不逃避接受裁判，
    並已報繳持有之全部槍彈，業如前述，自應依槍砲彈藥刀械
    管制條例第十八條第一項前段規定，減輕其刑。爰審酌被告
    未經許可寄藏具有殺傷力之槍枝及子彈，嚴重危害社會秩序
    ，影響社會治安甚鉅，兼衡其犯罪動機、目的、智識程度、
    生活狀況、寄藏槍枝之數量暨期間以及犯罪後均坦承犯行之
    良好態度等一切情狀，分別量處如主文所示之刑，並就罰金
    部分諭知易服勞役之折算標準，資為懲儆。
六、扣案之仿COLT廠CA LIBER二五型半自動手槍製造之改造手槍
    一枝（槍枝管制編號：0000000000號，含彈匣一
    個）以及具有殺傷力之土造子彈一顆（原扣案二顆，鑑驗時
    採樣試射擊發一顆，餘一顆），均係屬違禁物，爰依刑法第
    三十八條第一項第一款之規定，併予宣告沒收。至上開具有
    殺傷力且經試射之土造子彈一顆，因鑑驗試射擊發而喪失效
    用，所遺留之彈頭及彈殼，已不具殺傷力，而非屬違禁物，
    亦無證據足認係被告所有供其他犯罪之用，爰不予宣告沒收
    ，併此敘明。
據上論斷，應依刑事訴訟法第二百七十三條之一第一項、第二百
九十九條第一項前段，修正前槍砲彈藥刀械管制條例第十一條第
四項、槍砲彈藥刀械管制條例第十二條第四項、第十八條第一項
前段，刑法第十一條前段、第二條第一項、第五十五條、第四十
二條第三項、第三十八條第一項第一款，判決如主文。
本案經檢察官沈志成到庭執行職務。
中　　華　　民　　國　　96　　年　　1　　月　　4　  　日
                  刑事第十五庭  審判長法　官  陳鴻清
                                      法　官　劉景宜
                                      法　官　劉安榕
如不服本判決，應於判決送達後10日內向本院提出上訴狀（應附
繕本），上訴於臺灣高等法院。
                                      書記官  楊馥如
中　　華　　民　　國　　96　　年　　1　　月　　10　 　日
附錄本案論罪科刑法條全文：
修正前槍砲彈藥刀械管制條例第11條第4項
未經許可，持有、寄藏或意圖販賣而陳列第一項所列槍枝者，處
一年以上七年以下有期徒刑，併科新臺幣七百萬元以下罰金。
槍砲彈藥刀械管制條例第12條第4項
未經許可，持有、寄藏或意圖販賣而陳列子彈者，處五年以下有
期徒刑，併科新臺幣三百萬元以下罰金。
